臺灣屏東地方法院刑事判決　　　　　　 100年度易字第1217號
公　訴　人　臺灣屏東地方法院檢察署檢察官
被　　　告　黃立景
上列被告因違反家庭暴力防治法案件，經檢察官提起公訴（100
年度偵字第8690號），嗣因被告就起訴書被訴事實為有罪之陳述
，經本院裁定適用簡式審判程序審理，本院併就起訴書未起訴與
被告上開違反家庭暴力防治法有裁判上一罪法律關係之傷害罪，
判決如下：
    主  文
黃立景犯違反保護令罪，處有期徒刑肆月，如易科罰金，以新臺
幣壹仟元折算壹日。
黃立景被訴傷害部分公訴不受理。
    事  實
一、黃立景與郭佩喻本為夫妻，2 人間具有家庭暴力防治法第3
    條第1 款所規定之家庭成員關係。黃立景前因家庭暴力事件
    ，於民國99年8 月26日，經本院核發99年度家護字第513 號
    民事通常保護令，諭令黃立景不得對郭佩喻實施身體或精神
    上不法侵害之行為，並不得直接或間接對郭佩喻為騷擾之行
    為，保護令之有效期間為1 年。詎黃立景收受前揭民事通常
    保護令並知悉該民事通常保護令之內容後，竟於100 年4 月
    13日凌晨2 時30分許，在屏東縣新園鄉○○村○○路榕王公
    廟前，因細故與郭佩喻發生爭執，竟基於違反上開保護令之
    犯意，以頭部撞郭佩喻左眉骨，並以徒手毆打郭佩喻臉部、
    腹部、身體等部位，致郭佩喻受有頭部外傷併腦震盪、左顏
    面2 公分撕裂傷、全身多處挫傷等傷害，而以上開方式對郭
    佩喻實施精神及身體上不法侵害之家庭暴力行為，而違反上
    開民事通常保護令（黃立景與郭佩喻其後已經離婚），嗣經
    郭佩喻報警處理而查悉上情。
二、案經郭佩喻訴由屏東縣政府警察局東港分局報告臺灣屏東地
    方法院檢察署檢察官偵查起訴。
    理  由
一、按本件被告所犯係死刑、無期徒刑、最輕本刑為3 年以上有
    期徒刑以外之罪，而其於本院審理時就被訴事實為有罪之陳
    述，經本院告知簡式審判程序之旨，並聽取其與公訴人之意
    見後，認無不得或不宜改依簡式審判程序進行之情事，依刑
    事訴訟法第273 條之1 第1 項規定，當庭裁定本件行簡式審
    判程序，合先敘明。
二、上揭犯罪事實，業據被告於本院審理中坦承不諱，此外並有
    被害人郭佩喻之指訴、卷附之安泰醫療社團法人安泰醫院診
    斷證明書、本院99年度家護字第513 號民事通常保護令1 紙
    、本院100 年度易字第344 號判決等，足認被告前揭自白與
    事實相符，本案事證明確，被告犯行堪以認定。
三、按家庭暴力防治法所稱之家庭暴力，係指家庭成員間實施身
    體或精神上不法侵害之行為；所稱之騷擾，係指任何打擾、
    警告、嘲弄或辱罵他人之言語、動作或製造使人心生畏怖情
    境之行為，該法第2 條第1 款、第3 款分別定有明文。核被
    告就事實欄所為，係犯家庭暴力防治法第61條第1 款之違反
    保護令罪。被告毆打配偶郭佩喻行為時間緊接，對象相同，
    應係基於單一違反保護令之犯意為之，屬單純一罪，應僅論
    以一違反保護令罪即足。被告毆打當時為其配偶郭佩喻之行
    為，雖同時違反上開保護令所禁止之實施家庭暴力及騷擾行
    為，形式上雖分別犯家庭暴力防治法第61條第1 、2 款之違
    反保護令罪，然法院依家庭暴力防治法核發保護令者，該保
    護令內之數款規定，僅分別為不同之違反保護令行為態樣，
    參臺灣高等法院暨所屬法院99年法律座談會第9 號結論，認
    於此情形僅論以家庭暴力防治法第61條第1 款規定即可，無
    庸再論以同條第2 款規定。爰審酌被告與被害人郭佩喻本為
    配偶關係，被告經收受法院裁定之通常保護令後，未遵守限
    制，卻仍對被害人為身體上侵害、騷擾等行為，漠視保護令
    於無物，且依臺灣高等法院被告前案紀錄表顯示，被告於本
    案之前並另有數次違反保護令之行為，分別經檢察官緩起訴
    或法院判處罪刑，被告所為實屬不該，惟念及被告於本院審
    理時已坦認部分犯行，郭佩喻已具狀撤回本案刑事告訴，有
    卷附刑事撤回告訴狀在卷可稽，其應已原諒被告，及被告犯
    罪之動機、目的、手段，並兼衡其素行、教育程度、經濟狀
    況及智識程度等一切情狀，量處如主文所示之刑，並諭知易
    科罰金之折算標準，以示懲儆。
四、另查起訴書雖稱就被告上述傷害部分未經郭佩喻告訴云云，
    然查郭佩喻於警詢時曾明確表示要對被告所涉傷害部分提起
    告訴，起訴書就此部分之記載尚有錯誤；又被告係以傷害郭
    佩喻之方式同時犯傷害罪及違反保護令罪，該2 罪本為想像
    競合犯之裁判上一罪關係，則雖起訴書僅就被告違反保護令
    部分加以起訴，但被告所犯傷害及違反保護令犯行既係裁判
    上一罪，一部起訴效力即及於全部，故就被告所犯傷害罪部
    分，雖未據檢察官表示加以起訴，本院仍應加以審理。惟告
    訴乃論之罪，告訴人於第一審辯論終結前，得撤回其告訴；
    又告訴經撤回者，法院應諭知不受理之判決，刑事訴訟法第
    238 條第1 項，及第303 條第3 款定有明文。本件被告因傷
    害案件，所犯為刑法第277 條第1 項之傷害罪，依同法第
    287 條前段之規定，須告訴乃論，被害人郭佩喻於起訴後本
    院審理中，業已具狀表示撤回其刑事告訴，揆諸前開說明，
    就被告傷害部分已無從加以為實體審理，亦即與被告所犯違
    反保護令犯罪，不再具裁判上一罪關係，本院爰不經言詞辯
    論（故非依原簡式審判程序），諭知不受理之判決。
據上論斷，應依刑事訴訟法第299 條第1 項前段、第303 條第3
款、第307 條，家庭暴力防治法第61條第1 款，刑法第11條前段
、第41條第1 項前段，判決如主文。
本案經檢察官陳新君到庭執行職務。
中    華    民    國   100    年    12    月    14    日
                  刑事第二庭    法  官  黃紀錄
中    華    民    國   100    年    12    月    15    日
                                書記官  戴仲敏